臺灣高等法院刑事判決　　　　　　　　　　　　　　九十一年度上易字第九五三號
　　上　訴　人　臺灣臺北地方法院檢察署檢察官
　　被　　　告　乙○○
　　　　　　　　甲○○
右上訴人，因被告違反電子遊戲場業管理條例案件，不服臺灣臺北地方法院，八十九
年度易字第二四四０號，中華民國九十一年二月五日第一審判決（起訴案號：臺灣臺
北地方法院檢察署八十九年度偵字第一五二七九號）提起上訴，本院判決如左：
    主      文
原判決撤銷。
乙○○共同違反未依電子遊戲場業管理條例規定辦理營利事業登記者，不得經營電子
遊戲場業，處拘役伍拾日，如易科罰金，以佰元折算壹日。
甲○○共同違反未依電子遊戲場業管理條例規定辦理營利事業登記者，不得經營電子
遊戲場業，累犯，處拘役拾日，如易科罰金，以佰元折算壹日。
附表所示之電子遊戲機台伍台均沒收。
    事      實
一、乙○○係台北縣新店市○○路一二三號「立億便利商店」之負責人，明知未依電
    子遊戲場業管理條例規定辦理營利事業登記者，不得經營電子遊戲場業，卻未依
    機規定向主管機關辦理營利事業登記，竟基於意圖營利之故意，自八十九年四月
    二十八日起，在上址商店內，擺設電動玩具水果盤二台、滿貫福星一台、彈珠一
    台、豹中豹一台等電子遊戲機供不特定人把玩，並自八十九年六月一日起，以每
    月薪資新台幣（下同）一萬九千元之代價，僱用同有犯意聯絡之甲○○（八十六
    年間因違反麻醉藥品管理條例，經判處有期徒刑八月確定，於八十八年一月一日
    縮刑期滿而執行完畢）在上址負責看店業務。嗣於八十九年六月三日二十一時三
    十分許，在上址查獲徐瑋隆、胡逢盛二人正把玩上開遊戲機，且扣得上開電子遊
    戲五台。
二、案經台北縣警察局新店分局移送臺灣台北地方法院檢察署檢察官偵查起訴。
    理      由
一、被告乙○○經傳喚未到庭陳述，惟據乙○○、甲○○於原審及甲○○於本院均矢
    口否認有何共同違反電子遊戲場業管理條例犯行，均辯稱：上開電動玩具均放在
    倉庫用帆布蓋著，是以前的老闆留下，打算賣掉，並無對外營業云云。
二、經查：（一）員警於右揭時、地執行臨檢，發現上開立億便利商店內擺設電動玩
    具五台，均有插電，未以任何東西覆蓋於上，現場有客人胡逢盛把玩水果盤、徐
    瑋隆把玩彈珠台，但未發現有賭博財物之行為等情，業據證人即查獲本案之員警
    劉得明於原審審理時證稱明確，且有現場紀錄一份附卷可稽，參以上開電動玩具
    其中二台貼有「保留」之紙條，有現場照片可憑，證人徐瑋隆於原審審理時陳稱
    ：彈珠台也有別人記的倍數等語，即表示該機台前有顧客把玩而保留分數，苟上
    開電動玩具未對外營業，豈會全部均有插電？又豈會在徐瑋隆、胡逢盛把玩之前
    ，已有他人把玩，並保留分數？足見被告等上開所辯無對外營業云云，至證人徐
    瑋隆、胡逢盛嗣後於原審訊問時附和被告二人稱：其等在等朋友，因為等了將近
    一小時很無聊，所以就請甲○○將電動玩具打開，其等去時電動玩具沒有開云云
    ，顯均不足採信。被告等確有設置上開電動玩具對外營業甚明。此外復有查扣之
    電子遊戲機五台可佐，本件事證明確，被告犯行堪以認定。
三、按電子遊戲場業管理條例所謂「電子遊戲場業」，依該條例第三條之解釋，係指
    設置電子遊戲機供不特定人益智娛樂之營利事業而言，此項立法解釋，雖未特別
    說明該營利事業是否以「專營」或「具有一定之規模」者為限，惟就法理而言，
    所謂「電子遊戲場業」應係指以經營電子遊戲場為業務者而言，而刑法上所謂「
    業務」，係以事實上執行業務者為標準，指以反覆同種類之行為為目的之社會的
    活動而言；執行此項業務，縱令欠缺形式上之條件，仍無礙於業務之性質。準此
    以觀，若以營利之目的，設置電子遊戲機於一定之場所，反覆供不特定之人益智
    娛樂者，即與即條例第十五條所謂「經營電子遊戲場業」之要件該當。至該行為
    人是否「專營」電子遊戲場業，或其所經營之電子遊藝場是否已達「一定之規模
    」，乃至於是否有顧客前往把玩及獲利，均與判斷其是否經營電子遊戲場業無關
    ，因之，縱使在原本經營其他事業之場所內，擺設電子遊戲機而兼營電子遊戲場
    業，或所經營之電子遊藝所尚不具備相當之規模，仍無礙於上開條例相關規定之
    適用。否則，若行為人為逃避該條例之規範、處罰，儘可以「兼營」或「小規模
    」等經營方式，分散數地經營電子遊戲場業，藉以規避該條例之規範及處罰，將
    因之出現管理及規範上之漏洞，反而無法有效達成立法之目的，亦與電子遊戲場
    業管理條例之立法意旨有違（最高法院九十年度台非字第二七六號、第二八六號
    判決參照）。查本件被告明知未經辦理電子遊戲場業營利登記，而擅自於不特定
    人得自由出入之便利商店內擺設電子遊戲機台供人把玩，核其所為，係違反電子
    遊戲場業管理條例第十五條規定，應依同條例第二十二條規定論處。被告未辦理
    營利登記，即先後自八十九年四月二十八日起至同年六月三日間止，在立億便利
    商店內經營電子遊戲場業，因其犯罪屬經營業務性質，僅成立一罪。又被告甲○
    ○有如事實欄所載前科，有臺灣高等法院檢察署刑案紀錄表附表可參，其執行完
    畢後五年內再犯本件之罪，為累犯，應加重其刑。
四、原審失察，認被告既非以經營電子遊戲場為其主要營業，僅在非電子遊戲場設置
    電子遊戲機營業，至多僅違反同條例第十六條，而應依同條例第二十八條處以行
    政罰鍰，並不構成同條第二十二條之行政刑罰而為被告無罪之諭知，其所持見解
    ，尚有誤會，檢察官上訴意旨執此指摘原判決不當，為有理由，應將原判決撤銷
    改判。爰審酌被告未經辦理營利登記，即非法經營電子遊戲場業，查獲擺設之機
    台僅有五台、數量非鉅，且犯行期間非長，對社會危害有限，並其犯罪之動機、
    目的、智識程度等一切情狀，分別量處如主文所示之刑，並依修正後刑法第四十
    一條第一項規定諭知易科罰金之折算標準，以示懲儆。另按違反電子遊戲場業管
    理條例第二十二條規定，其所為之行為包括「未辦理營利登記」及「營業」，而
    所擺設之電子遊戲機及機具內之現金，係行為人營業所使用及所得之物，應屬犯
    該罪所用之物及所得之物，而得依刑法第三十八條規定予以沒收（最高法院九十
    年台非字第一七六、一三七號判決參照）。查本件為警查獲如附表所示電子遊戲
    機五台（含已扣案之ＩＣ板五塊），均係被告所有供犯罪所用之物，應予宣告沒
    收。
據上論斷，應依刑事訴訟法第三百六十九條第一項前段、第三百六十四條、第二百九
十九條第一項前段，電子遊戲場業管理條例第二十二條、第十五條，刑法第十一條前
段、第四十七條、修正後第四十一條第一項前段、第三十八條第一項第二款，罰金罰
鍰提高標準條例第二條，判決如主文。
本案經檢察官呂光華到庭執行職務。
中    華    民    國    九十一    年       八       月       十四       日
            臺灣高等法院刑事第十九庭
                                審判長法  官  許  國  宏
                                      法  官  林  勤  純
                                      法  官  洪  光  燦
右正本證明與原本無異。
不得上訴。
                                      書記官  陳  玉  嬋
中    華    民    國    九十一    年       八       月       十六       日
附錄：本案論罪科刑法條全文
電子遊戲場業管理條例第二十二條：
違反第十五條規定者，處行為人一年以下有期徒刑、拘役或科或併科新臺幣五十萬元
以上二百五十萬元以下罰金。
附表：
一、電動水果盤二台。
二、滿貫福星一台。
三、彈珠一台。
四、豹中豹一台。
